臺灣雲林地方法院刑事判決　　　　　　　 96年度訴字第335號
公　訴　人　台灣雲林地方法院檢察署檢察官
被　　　告　甲○○
上列被告因違反森林法案件，經檢察官提起公訴（96年度偵字第
514號），本院判決如下：
    主  文
甲○○於他人保安林內，擅自墾殖、占用，處有期徒刑捌月，減
為有期徒刑肆月，如易科罰金，以銀元佰元折算壹日。附圖所
示a 至d 墾殖物及工作物共壹仟貳佰玖拾壹平方公尺，均沒收。
    事  實
一、甲○○前於民國92年6 月24日，因涉嫌在雲林縣二崙鄉○○
    段4 之727 地號（中華民國所有，雲林縣政府管理，使用分
    區為森林區，使用地類別為國土保安用地）之保安林內砍伐
    木麻黃42株及天然生血桐38株，經雲林縣警察局西螺分局以
    甲○○涉嫌違反森林法，報請台灣雲林地方法院檢察署檢察
    官偵辦，經檢察官終結，認嫌疑不足，為不起訴處分確定（
    臺灣雲林地方法院檢察署92年度偵字第4282號）。甲○○經
    該次偵查後，明知該處為國有保安林地，僅因其所有同段4
    之1020地號土地北側，且與該保安林地南端相毗鄰，竟於92
    年11月7 日後某日起，為在該處開墾種植落花生、豢養羊隻
    及居住等，基於擅自墾殖及占用之犯意，在附圖a 所示位置
    ，興建鐵皮屋使用；在附圖b 、e 所示位置興建羊舍及設置
    羊圈（羊圈於96年3 月間自行拆除）；在附圖c 所示位置堆
    肥；在附圖d 所示位置種植落花生等，共1,309 平方公尺，
    擅自墾殖及占用上開保安林迄今。嗣於96年1 月3 日17時10
    分許，經雲林縣政府農業局林務及生態保育課三盛林務所主
    任林棖慶至雲林縣警察局西螺分局油車派出所報案，始悉上
    情。
二、案經雲林縣政府訴由雲林縣警察局西螺分局報告台灣雲林地
    方法院檢察署檢察官偵查起訴。
    理  由
一、訊據被告於本院坦承附圖a 至e 所示物品，位於雲林縣二崙
    鄉○○段4 之727 地號國有保安林內等情不諱，惟否認有何
    違反森林法犯行。辯稱：無擅自墾殖及占有之犯意，且自54
    年間起，便在上開土地種植云云。然查：
  (一)被告所有如附圖a 至e 墾殖物及工作物，位於雲林縣二崙鄉
    ○○段4 之727 地號國有保安林地內，面積共計1,309 平方
    公尺等情，業據被告於本院坦承不諱，核與告訴代理人林棖
    慶於警詢及檢察官訊問時指訴情節相符，並有勘驗筆錄、複
    丈成果圖、土地登記謄本、地籍圖謄本及現場照片19張在卷
    可稽，足認被告此部分自白與事實相符，堪以採信。
  (二)被告於前案92年11月7 日檢察官訊問時供稱：（問：能否回
    復？）我已經將該筆土地供縣政府達成回復等語甚詳（詳本
    院卷26頁）。足見，被告至遲於92年11月7 日向檢察官為上
    開表示時，便已解除上開土地之占有及墾殖，並供雲林縣政
    府收回至明。此外，上開國土保安林內如附圖a 至e 所示物
    品，係於92年11月7 日後所墾殖及占用之事實，經相互對照
    前案偵查卷宗及本院卷附之現場照片可明。其中附圖a 至c
    部分，相互對照前案照片（本院卷44頁下方，為前案卷宗影
    印後附卷）及本案照片（偵卷65頁左下方照片），可知，這
    二張照片所拍攝的角度，都是站立在被告所有同段4-1020地
    號土地田埂上，由南向北，朝4-727 地號土地方向拍攝。在
    前案照片中，未能發現附圖a 至c 所示物品；在本案照片中
    ，則可發現附圖a 至c 物品。另附圖d 部分，經對照前案照
    片（本院卷40頁下方照片）及本案照片（偵卷63頁右上方照
    片），可知，這二張照片所拍攝的角度，都是站立在附圖d
    左側，由西往東方向拍攝，只是遠近略有不同。在前案照片
    中，參照被告於前案警詢時供稱：該物品為蔥等語（詳本院
    卷33頁），足認該物品為蔥無誤。至於本案現場照片則為落
    花生，業經被告於警詢及檢察官訊問供述甚詳，是以，被告
    在附圖d 所示位置，前後二案所種植之物品亦有不同。此外
    ，在前案照片中，亦未能看見已經拆除之附圖e 羊圈。顯見
    ，附圖a 至e 所示物品，均係在檢察官為不起訴處分後，才
    陸續於該處墾殖及占用無誤，且係新發生之事實，與前案無
    涉。是被告於本院辯稱：自54年間起，便占用該處云云，顯
    有不實。
  (三)又被告經前案檢察官偵查及雲林縣政府與被告會同至現場勘
    查後，已明知該處為國有保安林，亦有不起訴處分書列印本
    及違反森林法案現場勘查紀錄在卷可稽（詳偵卷5 、6 頁，
    本院卷29頁）。是被告於本院辯稱：無墾殖及占有犯意云云
    ，自與事實不符，不足採信。
  (四)綜上所述，本件事證明確，被告犯行，堪以認定。
二、被告在附圖a 所示位置，興建鐵皮屋；附圖b 、e 所示位置
    興建羊舍及設置羊圈；附圖c 所示位置堆肥；附圖d 所示位
    置種植落花生，雖同時涉犯刑法第320 條第2 項竊佔罪，惟
    按森林法第51條第1 項為刑法第320 條第2 項之特別規定，
    兩者係特別法優於普通法之法律競合關係（最高法院70年台
    上字第491 號判例參照）。是核被告所為，係犯森林法第51
    條第1 項之於他人保安林內，擅自墾殖及占用罪。又被告墾
    殖及占用如附圖a 至e 所示土地，係屬國有保安林，依森林
    法第51條第3 項規定，加重其刑。爰審酌被告於92年間，經
    檢察官偵查其涉嫌濫墾上開國有保安林內之樹木，經檢察官
    認難以證明已生損害於公眾或他人，而為不起訴處分，已明
    知該處為保安林，不得擅自墾殖及占用，竟在該處種植落花
    生、豢養羊隻及興建鐵皮屋，及其所有土地在國有保安林南
    側，竟不思利用自己土地，僅為一己之私，占用國有土地，
    暨犯後否認犯行等一切情狀，量處如主文所示之刑。至於被
    告犯森林法第51條第1 項之罪，依同條第6 項規定，附圖a
    至d 所示等物，分屬墾殖物（附圖d） 及工作物（附圖a 至
    c） ，共1,291 平方公尺，應均宣告沒收之。另被告於本案
    偵查中，已自行拆除附圖e 所示羊圈，該工作物既已不存在
    ，爰不另宣告沒收。又被告所犯本罪，係於96年4 月24日前
    ，合於減刑條件，應依中華民國96年罪犯減刑條例第2 條第
    1 項第3 款、第7 條第1 項及第9 條規定，宣告減為有期徒
    刑四月，併應宣示如易科罰金之折算標準。而被告行為後，
    刑法關於易科罰金之折算標準，業於94年1 月7 日修正，94
    年2 月2 日公布，於95年7 月1 日施行。按行為後法律有變
    更者，適用行為時之法律，但行為後之法律有利於行為人者
    ，適用最有利於行為人之法律，現行刑法第2 條第1 項定有
    明文。刑法關於易科罰金之折算標準，新舊法比較如附表所
    示。是依修正前刑法第41條第1 項前段及修正前罰金罰鍰提
    高標準條例第2 條規定，宣示如易科罰金之折算標準。
據上論斷，應依刑事訴訟法第299 條第1 項前段，森林法第51條
第1 項、第3 項、第6 項，刑法第11條前段、第2 條第1 項前段
、修正前刑法第41條第1 項前段，修正前罰金罰鍰提高標準條例
第2 條，中華民國96年罪犯減刑條例第2 條第1 項第3 款、第7
條第1 項、第9 條，判決如主文。
本案經檢察官蕭如娟到庭執行職務
中　　華　　民　　國　　96　　年　　8　　 月　　10　　日
　　　　　　　　　刑事第二庭    審判長法　官  林輝煌
                                      法  官  李貞瑩
                                      法  官  柯志民
以上正本證明與原本無異。
如不服本判決，應於判決收受後10日內，向本院提出上訴狀（須
附繕本）。
      　　　　　　　　　　　　　　　　書記官　魏輝碩
中　　華　　民　　國　　96　　年　　 8　　月　　10　　日
附表
┌────────┬────────┬────────┬────────┐
│法        條    │修正前規定      │修正後規定      │新舊法之適用    │
├────────┼────────┼────────┼────────┤
│刑法第41條第1 項│刑法第41條第1 項│刑法第41條第1 項│(一)適用舊法。    │
│前段易科罰金部分│前段規定：「犯最│前段規定：「犯最│(二)本件被告行為時│
│                │重本刑為5 年以下│重本刑為5 年以下│之易科罰金折算標│
│                │有期徒刑以下之刑│有期徒刑以下之刑│準，應以銀元100 │
│                │之罪，而受6 個月│之罪，而受6 個月│元至300 元折算為│
│                │以下有期徒刑或拘│以下有期徒刑或拘│1 日，經依現行法│
│                │役之宣告，因身體│役之宣告者，得以│規所定貨幣單位折│
│                │、教育、職業、家│新台幣1 千元、2 │算新台幣條例第2 │
│                │庭之關係或其他正│千元或3 千元折算│條規定換算為新台│
│                │當事由，執行顯有│一日，易科罰金。│幣後，應以新台幣│
│                │困難者，得以1 元│」              │300 元至900 元折│
│                │以上3 元以下折算│                │算為1 日，修正後│
│                │1日 ，易科罰金。│                │則以新台幣1,000 │
│                │」罰金罰鍰提高標│                │元、2,000 元3,0 │
│                │準條例第2 條（已│                │00元折算1 日，修│
│                │刪除）規定：「依│                │正後刑法第41條第│
│                │刑法第41條易科罰│                │1 項前段規定，並│
│                │金或第42條第2 項│                │非較有利於被告，│
│                │易服勞役者，均就│                │依刑法第2 條第1 │
│                │其原定數額提高為│                │項前段規定，適用│
│                │100 倍折算1日 ；│                │行為時法律即修正│
│                │法律所定罰金數額│                │前刑法第41條第1 │
│                │未依本條例提高倍│                │項前段及罰金罰鍰│
│                │數，或其處罰法條│                │提高標準條例第2 │
│                │無罰金刑之規定者│                │條規定，定其易科│
│                │，亦同。」      │                │罰金之折算標準。│
└────────┴────────┴────────┴────────┘
論罪之法條全文：
森林法第51條
於他人森林或林地內，擅自墾殖或占用者，處六月以上五年以下
有期徒刑，得併科新台幣六十萬元以下罰金。
前項情形致釀成災害者，加重其刑至二分之一；因而致人於死者
，處五年以上十二年以下有期徒刑，得併科新台幣一百萬元以下
罰金，致重傷者，處三年以上十年以下有期徒刑，得併科新台幣
八十萬元以下罰金。
第一項之罪於保安林犯之者，得加重其刑至二分之一。
因過失犯第一項之罪致釀成災害者，處一年以下有期徒刑，得併
科新台幣六十萬元以下罰金。
第一項未遂犯罰之。
犯本條之罪者，其墾殖物、工作物、施工材料及所使用之機具沒
收之。
